【裁判字號】    98,訴,331
【裁判日期】    980727
【裁判案由】    清償借款
【裁判全文】
臺灣士林地方法院民事判決               98年度訴字第331號
原      告  甲○○
                        2樓之.
訴訟代理人  吳宏城律師
被      告  丙○○
訴訟代理人  高瑩律師
上列當事人間清償借款事件，本院於98年7 月17日言詞辯論終結
，判決如下：
    主  文
原告之訴及假執行之聲請均駁回。
訴訟費用由原告負擔。
    事  實  及  理  由
一、本件原告未於最後言詞辯論期日到場，核無民事訴訟法第38
    6 條各款所列情形，爰依被告之聲請，由其一造辯論而為判
    決。
二、原告起訴主張：
  1.被告自民國90年起陸續向原告借貸週轉，96年5 月間再向原
    告借款週轉新臺幣（下同）400 萬元，雙方約定被告應於96
    年6 月2 日、7 月2 日、8 月2 日、9 月2 日分別清償100
    萬元，利息為15萬元。原告扣除利息後，指示訴外人林慶文
    於96年5 月3 日將385 萬元匯款至被告指定被告之子邱郁盛
    於第一銀行民權分行00000000000 帳戶內，且被告及其子亦
    自認，被告為擔保借款簽發票號WB0000000 、面額為400 萬
    元、發票日期為97年3 月7 日之支票1 張，被告於前揭借款
    清償期屆至前，因無力清償，請求原告延期，並簽發票號WB
    0000000 號，面額為6 萬元，發票日期為97年2 月7 日之遲
    延利息支票給原告。被告均未依約返還借款，原告將上開支
    票提示，均遭存款不足及拒絕往來戶予以退票，爰依消費借
    貸之法律關係請求被告清償。
  2.對被告抗辯之陳述：原告借貸給被告之金額為1,200 萬元，
    而非800 萬元，800 萬元是原告個人之資金，400 萬元是向
    他人借貸之資金，當初有跟被告說400 萬元部分必須全數清
    償，不能有任何折扣，只有對800萬元部分和解。
  3.聲明：
    (1)被告應給付原告406 萬元及自97年3 月13日起至清償日止
      按年息百分之五計算之利息。
    (2)願供擔保請准宣告假執行。
三、被告辯稱：被告因公司週轉需要，確實以個人名義向原告借
    貸，相關借款均由原告或林慶文名義將借款交付被告或被告
    之子邱郁盛之帳戶內，以為借款之交付，而被告為擔保借款
    ，確實應原告要求以票號WB0000000 、XA0000000 支票作為
    借款保證，嗣後清償期屆至無法全數清償，被告與原告達成
    延期清償協議，陸續簽發票號WB0000000 、XA0000000 、XA
    0000000 、XA0000000 等支票取代原有保證支票，但因被告
    一時疏忽，未向原告取回前開2 張原保證票據。原、被告間
    之債務，於97年3 月間達成還款協議，雙方約定全部債權債
    務以560 萬元清償，免除其餘債務，並由第三人丁○○代為
    清償，丁○○已給付完畢，於清償後發現有票據未取回，被
    告多次向原告催討其他票據之返還，原告均置之不理。原告
    竟昧於已經清償完畢之事實，佯稱尚有債務未清償，以應歸
    還給被告之票據作為債權證明起訴，嚴重侵害被告權益。聲
    明：(1)駁回原告之訴。(2)如受不利益判決願供擔保免為假執
    行。
四、本院得心證之理由：
  1.經查：被告因公司經營需要資金週轉，陸續以個人名義向原
    告借貸，並簽發支票作為借款之擔保，包括系爭支票在內等
    情，為兩造所不爭執。兩造爭執重點為被告向原告之借款是
    否已協商清償且免除其餘債務？查，被告因經營事業不佳，
    而將公司及作為店面之不動產出售轉讓給第三人丁○○，丁
    ○○除承受原先不動產之銀行貸款及積欠廠商、股東出資款
    、員工之薪資外，丁○○尚須給付被告1,000 萬元，當丁○
    ○要付款時，原告前來向丁○○表示被告總共欠伊800 萬元
    ，經丁○○與被告確認後，被告委託丁○○處理與原告間之
    債務，並希望可以較低金額清償，之後原告、丁○○等人在
    乙○○家裡協商，丁○○、乙○○跟原告表示被告因經營不
    善倒閉，拿回7 成債權已經不錯，所以原告同意以560 萬元
    清償所有債務，並免除被告其餘債務，達成協議後，丁○○
    於翌日匯款560 萬元給原告等情，有證人丁○○、乙○○到
    庭結證之證詞可證（見本院98年6 月26日言詞辯論筆錄）。
    而證人戊○○即被告先前之員工亦結證稱：公司當時發生危
    機，被告將公司賣給丁○○，丁○○、乙○○有告訴伊以56
    0 萬元處理800 萬元之債務，丁○○付清債務後，原告歸還
    之票據伊有交給被告，但是被告說票據有少，伊再去跟原告
    要求取回全部票據，但原告說已經歸還被告簽發之所有票據
    ，大約是在97年2 、3 月的時候跟原告提起的，而且伊有跟
    原告確認過，原告說總共只有800 萬元之債務，伊認識原告
    很久了，是仁愛店的客人，後來伊有再打電話跟原告確認，
    原告說從來沒有說被告欠伊1,200 萬元，總共是800 萬元等
    語。證人丁○○、乙○○均證稱當時原告自始至終主張全部
    債權為800 萬元，沒有提到其他債務等語。當時丁○○要給
    付1,000 萬元給被告，此為原告所明知（同上言詞辯論筆錄
    ，本院卷第53頁），且被告已將公司、店面轉讓，資力顯然
    不佳，倘若原告尚有400 萬元之債權未獲清償，應一併向丁
    ○○、被告主張受償，焉有不提出之理，原告所言違背事理
    之常。又被告於原告起訴前，即委託律師於97年6 月23日發
    函向原告表示全部債權債務協商以560 萬元清償，並由第三
    人丁○○代償完畢，要求原告返還被告簽發之全部支票，該
    事實並有丁○○、乙○○、戊○○等證人證明，有律師函在
    卷可按（本院卷第10、11頁），與本案抗辯相同，原告起訴
    後，被告提出之答辯狀內容亦與先前律師函內容相同，原告
    雖主張另有債權債務關係，然迄今未能提出借貸給被告1,20
    0 萬元之資金證明，益見原告主張不可採。退步言之，故不
    論原、被告實際上債權債務是否超過80 0萬元，丁○○代理
    被告與原告協商債權債務如何解決時，原告已有同意被告清
    償560 萬元後，免除其餘債務，是其餘之債業已消滅，是原
    告不能再向被告請求清償。
五、原告依消費借貸之法律關係，請求被告給付406 萬元及自97
    年3 月13日起至清償日止按年息百分之五計算之利息，並無
    理由，應予駁回。其假執行之聲請亦失所附麗，應一併駁回
    。
六、訴訟費用應由原告負擔。
七、原告主張因借款憑證遺失，請求調閱被告及邱郁盛銀行帳戶
    資料以證明借貸給被告之金額為何，聲請再開辯論云云。惟
    原告前開借款資料若已遺失，原告於起訴前即可調閱個人之
    資金往來情形或於起訴後聲請本院調閱被告等人之帳戶資料
    ，況且，被告從起訴前至起訴後提出之抗辯均相同，業如前
    述，原告竟至本案言詞辯論終結後始聲請再開辯論請求調查
    證據，顯有逾時提出攻擊防禦方法延滯訴訟之虞，本院認為
    原告聲請調查證據及再開辯論均無理由，附此敘明。
八、據上論結，原告之訴為無理由，依民事訴訟法第385 條第1
    項前段、第78條，判決如主文。
中    華    民    國    98    年    7     月    27    日
                    民事第一庭法  官  絲鈺雲
以上正本係照原本作成。
如對本判決上訴須於判決送達後20日內向本院提出上訴狀
中    華    民    國    98    年    7     月    29    日
                              書記官  林玫熹


司法院資訊處製作；財團法人民間司法改革基金會備份。
